臺灣桃園地方法院民事判決　九十二年度訴字第一七○五號
　　原　　　告　丙○○
　　法定代理人　丁○○
　　　　　　　　甲○○
　　被　　　告　乙○○
右當事人間請求損害賠償事件，經本院刑事庭以九十二年度交附民字第六四號裁定移
送前來，業據本院於民國九十三年三月二十三日言詞辯論終結，判決如左：
    主      文
被告應給付原告新台幣壹拾捌萬玖仟柒佰零玖元，及自民國九十二年七月十八日起至
清償日止按年息百分之五計算之利息。
原告其餘之訴駁回。
訴訟費用由被告負擔七分之一，餘由原告負擔。
本判決第一項得假執行。
原告其餘假執行之聲請駁回。
    事      實
壹、原告方面：
一、聲明：被告應給付原告新台幣（下同）一百三十五萬零六百三十二元，及自起訴
    狀繕本送達被告翌日起，按年息百分之五計算利息；併陳明願供擔保，請准予宣
    告假執行。
二、陳述：
  (一)查被告明知酒後不得駕車，竟於民國（下同）九十一年七月二十日凌晨四時許，
    飲用酒類後，已不能安全駕駛動力交通工具，猶駕駛車牌號碼ＫＢ─四七三一號
    （原告起訴狀誤載為ＫＢ─二七一九號）自用小客車，搭載原告及訴外人古又華
    、吳宏偉等，沿桃園縣中山北路由中壢往楊梅方向行駛，途經桃園縣楊梅鎮○○
    ○路○段五六巷口前時，未注意車前狀況，及行車速度應依標誌等規定，而依當
    時情形又無不能注意之情事，竟疏未注意，貿然以時速約一百四、五十公里之速
    度高速行駛，突見前方由訴外人吳作凱所駕駛車牌號碼Ｖ二─二七一九號自用小
    客車，因閃剎不及而自後追撞該車，致乘坐被告所駕駛車輛之車內乘客古又華死
    亡，原告且因此受有右側肱骨骨折、左側橈骨骨折及肱骨頸骨折、右側顴骨骨折
    、牙齒斷裂六顆等傷害。
　(二)按因故意或過失，不法侵害他人之權利者，負損害賠償責任，民法第一百八十四
    條第一項前段定有明文。又民法第一百九十三條第一項、第一百九十五條第一項
    規定，不法侵害他人之身體或健康者，對於被害人因此喪失或減少勞動能力，或
    增加生活上之需要時，應負損害賠償責任；不法侵害他人之身體、健康、名譽、
    自由、信用、隱私、貞操，或不法侵害其他人格法益而情節重大者，被害人雖非
    財產上之損害，亦得請求賠償相當之金額。原告因被告之前開過失傷害行為，總
    計受有如聲明所述之損害，按諸前揭法條，自應由被告負賠償責任，各項損害分
    述如左：
    (1)醫療費用部分：原告因本件車禍計支出醫療費用六萬零六百三十二元；又原告
      因被告酒醉駕車肇事致牙齒斷裂，造成日後仍需接受植骨、植牙整形手術，時
      間須長達四至六月之久，醫療費用約計三十五萬。
    (2)減少勞動能力之損害部分：原告半工半讀，每月平均薪資收入為一萬五千元，
      發生事故後導致半年無法工作，半年期間減少勞動力之損害為九萬元。
    (3)精神慰撫金：原告受有上述傷害，經醫生向原告表示，手部受有嚴重粉碎性骨
      折日後將面臨手功能喪失，無法承受重量且手部會有慣性發麻之情形，另原告
      需忍受長期無牙之苦，且植牙、植骨門診觀察治療及施行手術時間需達二年之
      久，原告精神上、肉體上恐懼逾恆，非金錢所能彌補，故請求被告賠償八十五
      萬元。
三、證據：提出扣繳憑單、醫院診斷證明書各二份、醫院醫療費用收據十六紙為證。
貳、被告方面：
一、聲明：駁回原告之訴。
二、陳述：
  (一)損害賠償應以實際支出者為限，就原告主張日後醫療費用部分，未據原告提出明
    確依據，而精神慰撫金者，應斟酌雙方當事人身分、地位、資歷與加害程度及其
    他各種情形核定之，本件原告與被告原為同公司之同事，同事間相約從事促進感
    情之社交活動，事故發生前雙方皆已有酒意，事故發生後被告也留在原地報警處
    理，發生此不幸事故實為眾人所不願。被告每月薪資不過約略二萬元，家境並不
    富裕，因本件車禍事件已獨立承擔並支付一切其他賠償，請鈞院依實際情狀酌量
    核定慰撫金。另原告於減少勞動能力期間，雖因在家修養喪失勞動收入，但亦有
    免於支出交通費、伙食費等其他必要支出，依民法第二百十六條之一規定，應扣
    除之。
  (二)再者，依民法二百十七條第一項規定，損害之發生或擴大，被害人與有過失者，
    法院得減輕賠償金額，或免除之。本件原告明知被告已酒醉，仍搭乘被告駕駛之
    車輛，本身即有過失，且原告藉被告載送而擴張其活動範圍，被告應認為原告之
    使用人，依同條第三項準用第一項規定，亦應減輕賠償金額。又原告已領取強制
    保險金，其性質為填補損害，應從賠償金額扣除之。
參、本院依職權調閱本院九十一年度交易字第六三二號（含台灣桃園地方法院檢察署
    九十年度相字第一一一九號相驗卷宗、九十一年度偵字第一六六○三號、九十一
    年度偵字第一六六○四號偵查卷宗）、台灣高等法院九十一年度上易字第四二六
    號過失致死等刑事案卷，並影卷置於卷外。
    理      由
一、查原告主張被告於九十一年七月二十日凌晨四時許，酒後吐氣所含酒精成分高逾
    每公升零點六一毫克，已不能安全駕駛，猶駕駛車牌號碼ＫＢ─四七三一號自用
    小客車，搭載原告及訴外人古又華、吳宏偉等，沿桃園縣中山北路由中壢往楊梅
    方向行駛，途經桃園縣楊梅鎮○○○路○段五六巷口前時，未注意車前狀況，且
    以時速約一百四、五十公里之速度高速行駛，適有訴外人吳作凱駕駛車牌號碼Ｖ
    二─二七一九號自用小客車同向行駛在前，被告因閃剎不及而自後追撞該車，致
    乘坐被告所駕駛車輛之車內乘客古又華死亡，原告且因此受有右側肱骨骨折、左
    側橈骨骨折及肱骨頸骨折、右側顴骨骨折、牙齒斷裂六顆之傷害等情，為被告所
    不爭執，並經本院依職權調閱本院九十一年度交易字第六三二號、台灣高等法院
    九十二年度交上易字第四二六號刑事案卷附道路交通事故調查報告表、酒精濃度
    測定表各一紙、車損及現場照片二十紙、相驗屍體證明書、驗斷書、怡仁綜合醫
    院診斷證明書各一份等，核閱無訛，堪信為真實。
二、按汽車行駛時，駕駛人應注意車前狀況及隨時採取必要之安全措施；行車速度，
    應依標誌或標線之規定，在市區道路，時速不得超過五十公里；又汽車駕駛人飲
    酒後，其吐氣所含酒精濃度超過每公升零點二五毫克或血液中酒精濃度超過百分
    之零點零五以上者，不得駕車。道路交通安全規則第九十四條第三項、第九十三
    條第一項及第一百十四條第二款分別定有明文。本件被告是領有駕駛執照之合格
    駕駛人，應恪遵上開法律規定，而依本件事故發生當時係夜間、天候良好、道路
    平坦，且路面無缺陷、無障礙物，視距良好，有上開刑事案卷附道路交通事故調
    查報告表可稽，被告並無不能注意情事，竟於酒後已不能安全駕駛之狀態，仍執
    意駕駛車輛，疏未注意車前狀況且貿然以時速逾百公里之速度超速行駛，致追撞
    前車，其有違反上開交通安全規定之過失昭然甚明。又原告因乘坐被告所駕駛車
    輛，致受有右側肱骨骨折、左側橈骨骨折及肱骨頸骨折、右側顴骨骨折、牙齒斷
    裂六顆等傷害，被告之過失行為與原告所受傷害間自有相當因果關係，被告應對
    此負過失責任。本院九十一年度交易字第六三二號（台灣高等法院九十二年度交
    上易字第四二六號刑事判決係以被告上訴逾期駁回被告之上訴）亦同此見解。
三、次按因故意或過失不法侵害他人權利者，負損害賠償責任，民法第一百八十四條
    第一項前段定有明文。繼按不法侵害他人之身體健康者，對於被害人因此喪失或
    減少勞動能力，或增加生活上之需要時，應負損害賠償責任；又不法侵害他人之
    身體、健康、名譽或自由者，被害人雖非財產上之損害，亦得請求賠償相當之金
    額，民法第一百九十三條第一項、第一百九十五條第一項前段分別定有明文。被
    告不法侵害原告之身體及健康，既經認定，茲就原告所得請求被告賠償之各項損
    害及金額是否允當，逐項審酌如左：
  (一)醫療費用部分：查原告因乘坐被告所駕駛車輛受有上述傷害，經送怡仁綜合醫院
    診療，繼轉往壢新醫院治療，支出醫療費用六萬零六百三十二元，有原告提出醫
    療費用收據十六紙為證，且為被告所不爭執，核均屬因車禍受傷所應支出之必要
    醫療費用，則原告就其已支出醫療費用請求被告賠償六萬零六百三十二元，於法
    有據，應予准許。
  (二)後續治療花費部分：原告主張其因本件車禍，牙齒斷裂，需另行植骨、植牙膺復
    ，預估支出費用約三十五萬元，治療過程需時四至六個月等情，業據其提出被告
    不爭執真正之壢新醫院所出具診斷證明書一份為證，雖原告就此部分費用尚未支
    出，然原告既有此醫療必要，其此部分醫療費用自亦屬原告因本件車禍而增加之
    生活上需要，故原告主張其因植牙假牙膺復，請求被告賠償三十五萬元之預估醫
    療費用，亦屬必要，併予准許。
  (三)減少勞動能力之損害：原告主張其於車禍發生前原在訴外人台鈴工業股份有限公
    司工作，每月薪資約一萬五千元等情，業據其提出九十一年度扣繳憑單為證，且
    為被告所不爭執，亦堪信為真實。原告雖主張其因本件車禍受傷，計有半年時間
    無法工作，受有九萬元之薪資收入損失云云，惟原告就其有長達半年之時間無法
    工作一節，並未舉證以實其說，而依原告於受傷後至怡仁綜合醫院診療結果，診
    治醫師認其於住院接受鋼板內固定手術出院後，迄九十一年八月二十一日門診複
    查，尚需再修養三個月等情，有怡仁綜合醫院診斷證明書一紙附卷可按，是應認
    原告不能工作期間應以自九十一年八月二十一日起加計三個月，即至九十一年十
    一月二十日止始為相當，亦即，原告因本件車禍受傷不能工作期間僅四個月，準
    此，原告因不能工作期間所受薪資損失於六萬元（15000Ⅹ4=60000）之範圍內，
    核屬有據。被告雖抗辯原告於不能工作期間，免於支出交通費、伙食費等支出，
    依民法第二百十六條之一規定應予扣除等語，惟常人一日均需食三餐，本件原告
    於不能工作期間雖無需外出工作，但其為維持體力所需，仍需如工作期間般食用
    三餐，被告既未能證明被告因不能工作飲食需費較平日減少等節，其抗辯伙食費
    有損益相抵原則之適用而應予扣抵云云，尚嫌無據；至交通費部分，原告自承其
    平日係騎乘機車外出工作，每月大約需支出油費二千至三千元，原告雖復主張其
    於不能工作期間亦須支出上開油費云云，但查原告因本件車禍所受者為右側肱骨
    骨折、左側橈骨骨折及肱骨頸骨折等傷害，依其所受傷勢衡情難於受傷後四個月
    內騎乘機車，則原告不能工作期間自有減少油費支出之利益，按原告自承油費支
    出取其平均數，原告因不能工作期間所受薪資收入損失尚應扣除該期間原告減省
    油費支出之利益一萬元（2500Ⅹ4=10000），故原告請求不能工作期間減少勞動
    能力之損失於五萬元之範圍內為有理由，超過部分即屬無據，不應准許。
  (四)精神慰撫金部分：本件被告因過失行為侵害原告之身體及健康，致原告多次出入
    醫院就診、求醫，其精神上自受有損害，而民法第一百九十五條第一項所定賠償
    金額是否相當，應斟酌雙方身份、資力與加害程度，及其他各種情形核定之，最
    高法院五十一年台上字第二二三號判例意旨參照。查本件原告尚在高中就讀，前
    於台鈴工業股份有限公司打工，每月薪資約一萬五千元，目前白日在機車店當學
    徒，晚間上課，及被告為高中肄業，車禍發生前每月薪資約二萬元，已據兩造陳
    明在卷，本院審酌上情，並斟酌原告因本件車禍受有右側肱骨骨折、左側橈骨骨
    折及肱骨頸骨折、右側顴骨骨折、牙齒斷裂六顆等傷害，歷經二次住院、手術，
    嗣後尚需經植牙等膺復手術，但並未留有明顯之後遺症等一切情狀，認原告請求
    慰撫金八十五萬元尚屬過高，應予核減為十五萬元為適當。
  (五)綜上所述，原告可得請求被告賠償之金額為六十一萬零六百三十二元（含醫療費
    用六萬零六百三十二元、後續醫療費用三十五萬元、減少勞動能力之損害五萬元
    及精神慰撫金十五萬元）。
四、繼按損害之發生或擴大，被害人與有過失者，法院得減輕賠償金額或免除之，民
    法第二百十七條第一項定有明文。系爭車禍雖係因被告駕車過失所致，但原告於
    本件車禍發生前與被告相約赴ＫＴＶ飲酒，業據原告於上開刑事案件警訊時陳述
    明確，其明知被告酒醉已不能安全駕駛，卻仍執意搭乘被告所駕駛車輛，於其本
    身所受損害之發生與擴大自為與有過失。本院審酌原告與被告一同飲酒，對被告
    酒醉情形知之甚詳，如稍加注意即可避免自己受此傷害，認以減輕被告賠償金額
    百分之四十五為適當，因之，原告得請求被告賠償之金額為三十三萬五千八百四
    十八元（610632Ⅹ55%=335847.6，元以下四捨五入）。再按，保險人依本法規定
    給付之保險金，視為加害人或被保險人損害賠償之一部分；加害人或被保險人受
    賠償請求時，得扣除之。強制汽車責任保險法第三十條定有明文。查原告因本件
    車禍，已領取強制汽車責任保險金十四萬六千一百三十九元，業據原告自承在卷
    ，並有原告提出明台產物保險股份有限公司出具之通知書一紙為證，此部分金額
    應自原告可得請求被告賠償之金額中扣除，故原告可得請求被告賠償金額為十八
    萬九千七百零九元（000000-000000＝189709），從而，原告基於侵權行為，請
    求被告賠償十八萬九千七百零九元，及自起訴狀繕本送達被告翌日即九十二年七
    月十八日起至清償日止，按年息百分之五計算之利息，為有理由，應予准許，逾
    此範圍之請求，為無理由，應予駁回。
五、原告雖陳明願供擔保，聲請宣告假執行，惟經核其勝訴部分，所命給付金額未逾
    五十萬元，應依職權宣告假執行；其餘假執行之聲請，則因訴之駁回而失所依附
    ，不予准許。
六、結論：本件原告之訴，為一部有理由，一部無理由，依民事訴訟法第七十九條、
    第三百八十九條第一項第五款，判決如主文。
中　　　華　　　民　　　國　　九十三　　年　　　三　　　月　　三十一　　日
                                        臺灣桃園地方法院民事第二庭
~B法　　　官　管靜怡
右為正本係照原本作成
如對本判決上訴須於判決送達後廿日內向本院提出上訴狀
中　　　華　　　民　　　國　　九十三　　年　　　四　　　月　　　一　　　日
~B書　記　官　許家慧
